臺灣臺北地方法院交通事件裁定　　　　　　　　　九十一年度交聲字第一○六四號
　　異議人即
　　受處分人　甲○○
右列受處分人因違反道路交通管理處罰條例案件，對於台北市交通事件裁決所中華民
國九十一年六月二十四日所為之處分（原處分案號：北市裁三字第裁二二─ＡＸＸ○
一三七七九號），聲明異議，本院裁定如左：
    主  文
原處分撤銷。
甲○○不罰。
    理  由
一、按道路交通管理處罰條例所稱之汽車，包括機器腳踏車在內，此觀該條例第三條
    第八款規定自明。次按汽車行駛至交岔路口，轉彎車應讓直行車先行。但直行車
    尚未進入交岔路口，而轉彎車已達中心處開始轉彎，直行車應讓轉彎車先行，道
    路交通安全規則第一百零二條第一項第六款定有明文；又汽車駕駛人轉彎時，轉
    彎車不讓直行車先行者，處新台幣（下同）六百元以上一千八百元以下罰款，道
    路交通管理處罰條例第四十八條第六款定有明文，若而汽車駕駛人駕駛汽車違反
    道路交通管理處罰條例第四十八條第六款規定者，除應依該條所規定之罰鍰處罰
    外，並予記違規點數一點，道路交通管理處罰條例第六十三條第一項第一款亦定
    有明文。再汽車駕駛人駕駛汽車違反道路交通安全規則，因而肇事致人受傷者，
    違者吊扣其駕駛執照三個月至六個月，道路交通管理處罰條例第六十一條第三項
    亦有處罰規定。是以汽車駕駛人行駛至交岔路口，轉彎車應讓直行車先行，如未
    讓直行車先行因而肇事致人受傷，公路主管或警察機關得據以吊扣其駕駛執照，
    惟如直行車尚未進入岔路口，而轉彎車已達中心處開始轉彎時，直行車應讓轉彎
    車，如直行車未讓轉彎車，因而發生轉彎車與直行車擦撞致人受傷時，因轉彎車
    並未違反道路交通安全規則，公路主管機關或警察機關自不得吊扣轉彎車之駕駛
    執照。
二、本件異議人即受處分人甲○○於民國九十一年三月十八日十四時十五分許，駕駛
    車號ＡＧＦ－七二九號重行機車，沿臺北市○○○路由西往東方向內線車道行駛
    時，本應注意汽車行駛至交岔路口轉彎時，轉彎車應讓直行車先行之規定，而依
    當時天候晴、日間自然光線、市區道路○○路面、路面乾燥、無缺陷、道路無障
    礙物、視距良好等情形，亦無不能注意之情事，竟疏未注意上開規定，於交岔路
    口左轉大龍街時，使其所駕駛上開重型機車右側車身排氣管與由李正雄騎乘沿同
    路對向由東往西直線行駛之ＣＧＥ－四四三號重型機車之前車頭處相撞而肇事，
    甲○○因此受有多處輕傷，經警員到處理後，乃由臺北市政府警察局大同分局交
    通分隊（下稱舉發單位）以受處分人有違反前揭道路交通安全規則第一百零二條
    第一項第六款規定，致人受傷之情事，以受處分人有違反道路交通管理處罰條例
    第四十八條第六款、及第六十一條第三項規定之行為掣單舉發，嗣受處分人於舉
    發通知單上所載應到案日期前向原處分機關提出申訴，經原處分機關請舉發單位
    調查結果，仍認受處分人有前開違規行為，原處分機關乃於九十一年六月二十四
    日以前揭道路交通管理處罰條例第四十八條第六款（贅引第一項，應更正）、第
    六十一條第三項、第六十三條第一項第一款（舉發法條漏引，應補正）及違反道
    路交通管理事件統一裁罰標準表規定，裁決受處分人罰鍰九百元並記違規點數一
    點，暨吊扣駕駛執照三個月之處分。
三、訊據受處分人固不否認其於右開時地駕駛右開車輛左轉之事實，惟堅決否認有任
    何違規行為，辯稱：當時伊有在民族西路口停，等待前方沒車時才左轉大龍街，
    正當伊已經左轉大龍街時，因大龍街口有劃行人行走專用道，因道路交通管理規
    定行人專用道有行人時，應讓行人優先，因此伊重型機車就停在大龍街行人專用
    道前等待行人優先通行，此時由李正雄駕駛之重型機車由民族西路往重慶北路方
    向前進，於大龍街路口不但未注意前方路況，並行經路口沒有減速、也沒有剎車
    ，就一頭撞上伊等語。經查：台北市政府警察局交通大隊所製作之道路交通事故
    調查報告表，內文包括事故現場圖（圖內註明：肇事後雙方均已自行將車輛移離
    肇事現場）及肇事經過摘要「Ａ車（甲○○）ＡＧＦ－七二九沿民族西路內側車
    道西往北左轉大龍街，Ｂ車（李正雄）ＣＧＥ－四四三沿民族西路外側車道東向
    西行駛，行經肇事處時，Ａ車右側車身排氣管與Ｂ車車頭側撞，因而肇事」，另
    據交通事故補充資料表，可知雙方車損部位「Ａ車右側車身排氣管凹陷。Ｂ車左
    把手離合器桿斷落，前叉變形，左前方向燈破碎」，依前開記載可確認係Ｂ車之
    車頭與Ａ車之右側車身排氣管發生撞擊。次按肇事後，受處分人與李正雄立有和
    解書一紙，上面載明李正雄願意賠償三千元給受處分人和解並簽名之，經受處分
    人當庭提出和解書為證。又查證人李正雄於本院庭訊中供稱：當時計程車比較快
    ，擋住我的視線，我車速比較慢，鄭他慢慢過來，我沒有看到，等我看到時已經
    來不及了等云云，有本院九十一年十一月四日訊問筆錄在卷可稽。可見受處分人
    所駕駛之重型機車於交通事故發生時，雖為左轉彎車，但其已達交岔路口中心處
    開始轉彎，直行車應讓轉彎車先行，是本件肇事原因應非可歸責於受處分人，受
    處分人所辯，尚堪採信。
四、綜上所述，原處分機關認定受處分人有轉彎車未讓直行車先行之違規行為，卻未
    斟酌李正雄所騎乘重機車未讓先進入交岔路口中心轉彎之車輛先行之規定，似嫌
    率斷。從而，原處分右開裁罰即難認為合法，自應由本院將原處分機關之處分撤
    銷，諭知受處分人不罰，以資適法。據上論斷，應依道路交通案件處理辦法第二
    十條前段，裁定如主文。
中      華      民      國    九十一    年      十一      月  十五    日
                                      臺灣臺北地方法院交通法庭
                                          法  官  曾  正  龍
右正本證明與原本無異。
如不服本裁定，應於裁定送達後五日內，向本院提出抗告狀。
                                          書記官  彭  自  青
中      華      民      國    九十一    年      十一      月  十五    日
